【裁判字號】    92,易,217
【裁判日期】    920331
【裁判案由】    詐欺等
【裁判全文】
臺灣臺北地方法院刑事判決                          九十二年度易字第二一七號
    公  訴  人  臺灣臺北地方法院檢察署檢察官
    被      告  戊○○
右列被告因詐欺等案件，經檢察官提起公訴（九十一年度偵字第三七四五號），本院
判決如左：
    主  文
戊○○連續意圖為自己不法之所有，以詐術使人將本人之物交付，處有期徒刑陸月，
如易科罰金，以參佰元折算壹日。
扣案之行動電話壹支、行動電話卡貳張、金融卡拾壹張、筆記本貳本、光碟片貳片、
磁片壹片均沒收。
    事  實
一、戊○○意圖為自己不法之所有，基於概括之犯意，先於民國九十年六、七月間購
    入0000000000、0000000000、0000000000、0
    000000000等門號之行動電話易付卡，並透過跳蚤市場雜誌廣告，以新
    台幣（下同）六仟元之代價，購買不詳人假冒林嘉祺名義申請所得之萬通銀行（
    起訴書誤為萬泰銀行）、玉山銀行、安泰銀行、富邦銀行、玉山銀行、中國國際
    商業銀行、中興銀行、第一銀行、聯邦銀行、世華銀行、華僑銀行帳戶存摺及金
    融卡（冒名偽造文書申請開戶部分，無證據證明有犯意聯絡或行為分擔，未據起
    訴，業據檢察官到庭陳明），供為行騙後收集領取詐得款項之用。旋即多次在台
    中市住處附近之網路咖啡廳，利用網路咖啡廳內之網路專線連接上網，以發信軟
    體及網路服務業者「中華電信數據通信分公司」（設於台北市○○路○段二十一
    號）、「數位聯合電信股份有限公司」（設於台北市○○路一二五號九樓、十樓
    ）所維護之郵件伺服器，對不特定帳號寄發虛構帳號之不實電子郵件廣告信，佯
    稱販賣日商新力電腦娛樂股份有限公司（下稱新力公司，設日本國東京都）所產
    製之PLAY STATION遊戲主機（簡稱PS），及IBM、COMPAQ等廠牌之筆記型電腦等
    高價商品。連續以此方式詐騙收受廣告電子郵件之人，使丁○○、丙○○（丙○○指定收貨地址為台北市大安區○○○路○段三一九號九樓）、甲○○、乙○○
    等人陷於錯誤，誤認發信人戊○○有出售上開電子商品之意願，而依戊○○刊登
    在電子郵件上之指示，分別匯款一萬元、五仟元、三仟元、二萬五仟元至戊○○
    指定之前開購得帳戶內，戊○○再以前開購得之帳戶金融卡提領詐欺所得款項花
    用。嗣於九十年八月間，因丁○○、丙○○、甲○○、乙○○等人受騙匯款至戊○○指定之林嘉祺帳戶內，卻未收到所欲購買之電子商品，發現受騙後，報請內
    政部警政署刑事警察局查緝，經警於九十年十月二十九日持搜索票搜索戊○○台
    中市○區○○街七十四巷四弄七號住處，扣得戊○○所有供詐欺所用之行動電話
    一具、行動電話卡二張、金融卡十一張、筆記本二本、光碟片二片、磁片一片，
    始查知上情。
二、案經林嘉祺、丁○○、丙○○、甲○○、乙○○訴由臺灣臺北地方法院檢察署檢
    察官偵查起訴。
    理  由
一、右揭事實，業據被告戊○○坦承不諱，並據受騙匯款之被害人丁○○、丙○○、
    甲○○、乙○○及證人林嘉祺於警訊中指述甚詳，且有被告所發電子郵件之電腦
    列印資料、被害人提供之匯款明細、存摺影本附卷可稽，及被告自承為其所有供
    詐欺所用之行動電話一支、行動電話卡二張、金融卡十一張、筆記本二本、光碟
    片二片、磁片一片等物扣案可資佐證；核均與被告前開任意性自白相符，堪以採
    信。本件事證明確，被告詐欺犯行堪以認定。
二、核被告所為，係犯刑法第三百三十九條第一項之詐欺取財罪。被告先後多次詐欺
    取財行為之時間緊接，犯意概括，所犯構成要件相同，為連續犯，依法以一罪論
    ，並加重其刑。公訴人雖起訴認：被告以上述方式籌措生活之資金而為常業，涉
    犯刑法第三百四十條之常業詐欺罪嫌云云；然被告於警訊及偵查中均未坦承有以
    上述詐欺犯行為常業之事，而於警訊及本院均供稱：係為了籌措學費之特定目的
    而為本件連續犯行等語明確（偵查卷第十四頁、本院九十二年二月二十七日訊問
    筆錄第六頁參照），且提出學生證影本（背面有註冊章）附於本院卷為證。參以
    ：依被害人於警訊中所為指述內容及提供之匯款資料，可推知：被害人丁○○收
    受電子郵件之時間為九十年八月十一日，匯款一萬元之時間為九十年八月十一日
    ；被害人丙○○得知該電子郵件訊息之時間為九十年六月十八日，匯款五仟元之
    時間為九十年六月十八日；被害人甲○○收到電子郵件之時間為九十年六月十六
    日，匯款三仟元之時間為九十年六月十八日；被害人乙○○收到電子郵件之時間
    為九十年七月二十三日，匯款金額為二萬五仟元；有各該警訊筆錄及匯款資料可
    參。是依現存卷證資料，僅能證明被告曾連續於九十年六月至八月間向上述四名
    被害人詐欺款項，致四名被害人共匯款四萬三仟元至被告指定帳戶之事實，實無
    從單以行為次數或詐欺所得金額認定被告有依此為生，賴以為業之情事。是依被
    告所承：其為本件連續犯行係為籌措學費之特定目的而論，至多僅能認成立連續
    詐欺罪嫌；公訴人起訴認被告之多次詐欺行為涉犯常業詐欺罪嫌，尚乏依據，惟
    起訴之基本社會事實同一，本院自應變更起訴法條審判之。爰審酌被告正值青壯
    ，竟不思循正當途徑賺取財物，而以網路為本件詐欺犯行，其行為次數不少，所
    為倫理非難性非低；惟本件犯罪所得非多，且犯後坦承犯罪之態度良好等一切情
    狀，量處如主文所示之刑，並諭知易科罰金之折算標準。扣案之行動電話一具、
    行動電話卡二張、金融卡十一張、筆記本二本、光碟片二片、磁片一片等物，均
    係被告所有供本件連續詐欺犯罪所用之物，業據被告供承在卷，均依刑法第三十
    八條第一項第二款宣告沒收。
三、公訴意旨另以：(1)被告戊○○透過跳蚤市場雜誌購得不詳成年男子拾獲之林嘉祺
    身份證，並由該男子冒名申請安泰銀行、富邦銀行等金融卡及存簿等贓物，供戊○○詐騙之用，因認被告涉犯刑法第三百四十九條第二項故買贓物罪嫌。(2)被告
    詐騙收受廣告電子郵件之人，使被害人將款項匯入購得之林嘉祺名義帳戶內，被
    告再持林嘉祺名義之金融卡，自銀行自動櫃員機輸入密碼提領，以此不正方法由
    自動付款設備取得贓款後逃匿，用以掩飾、隱匿因自己犯常業詐欺重大犯罪所得
    財物，並以此為常業，恃以為生，因認被告另涉犯刑法第三百三十九條之二第一
    項以不正方法由自動付款設備取得他人之物罪嫌及洗錢防制法第九條第二項常業
    洗錢罪嫌（檢察官於本院九十二年二月二十七日調查期日陳明起訴常業洗錢罪名
    ）。訊據被告堅決否認有故買贓物、以不正方法由自動付款設備取得財物、及常
    業洗錢犯行，辯稱：其並未購得林嘉祺之身分證，僅購得林嘉祺名義之存摺及金
    融卡，且不知該存摺及金融卡係冒名申辦，其以為係缺錢之人利用雜誌廣告出售
    帳戶及金融卡；又其並未以詐欺及洗錢為常業，僅以購得之提款卡提領詐欺所得
    等語。經查：
    (1)按刑法上之贓物罪，原在防止因竊盜、詐欺、侵占各罪被奪取或侵占之物難於
      追及或回復，故其前提要件，必須犯前開各罪所得之物，始得稱為贓物（最高
      法院四十一年台非字第三六號判例參照）；是刑法第三百四十九條所稱贓物，
      係指他人因侵害財產法益之罪所得之物。訊據被告堅決否認有購得林嘉祺所遺
      失身份證之事，且遍查本案全部卷證，亦無林嘉祺遺失之身份證扣案可證明被
      告有故買林嘉祺遺失身份證之故買贓物犯行，是公訴人起訴認被告有故買林嘉
      祺遺失身份證之犯罪，顯然無據。至不詳人假冒林嘉祺名義申請取得之金融卡
      及帳戶存摺，僅係冒名申請所得之物，並非因前述侵害財產法益之犯罪取得之
      被害人所有物；從而被告購入他人冒名申請之提款卡及存摺，難認符合故買「
      贓物」罪之構成要件，公訴人起訴認被告購買該等冒名申請之金融卡等物涉犯
      故買贓物罪，亦有違誤。況被告供稱：其以為該等金融卡係缺錢之人出售己有
      帳戶金融卡供人使用等語甚詳，依現存卷證資料，又無從認定被告與該持林嘉
      祺遺失身份證冒名申請帳戶之不詳人士有何故買贓物之犯意聯絡或行為分擔，
      實難遽以故買贓物之罪名相繩。
    (2)又刑法第三百三十九條之二第一項之罪名，係以「意圖為自己或第三人不法之
      所有，以不正方法由自動付款設備取得他人之物」為其要件。查本件被告以購
      得具支配權之帳戶收受詐欺所得款項後，再以該購得之對應帳戶提款卡提領款
      項之作為，係犯罪後提領、處置其詐欺所得款項之後行為；核與刑法第三百三
      十九條之二第一項所規範「持他人提款卡，就該無支配運用權之帳戶以不正方
      法領取帳戶內款項」之取款犯罪行為有間，無另成立該罪之餘地。並據公訴檢
      察官到庭陳明：應刪除刑法第三百三十九條之二第一項罪名明確（本院九十二
      年二月二十七日訊問筆錄第二頁參照），是原起訴檢察官認被告所為另涉犯此
      罪名，亦有錯誤。
    (3)現行洗錢防制法第二條第一、二款規定洗錢係指「掩飾或隱匿因自己或他人重
      大犯罪所得財物或財產上利益」、「收受、搬運、寄藏、故買或牙保因重大犯
      罪所得財物或財產上利益」。而同法第三條明定該法所稱重大犯罪，係指該條
      所列各款之罪，包括洗錢防制法第三條第五款所定刑法第三百四十條之常業詐
      欺罪。從而行為人若有詐欺犯行，必其所為該當刑法第三百四十條之常業詐欺
      罪，或洗錢防制法第三條所列其他重大犯罪之情形，始能就其掩飾或隱匿犯罪
      所得財物之行為，論以洗錢罪。查本件被告之連續詐欺犯行，依現存卷證資料
      ，尚難認成立常業詐欺之重大犯罪，已如前述；是其為隱匿該連續詐欺所得財
      物之單純掩飾、隱匿行為，難認已符合洗錢防制法第二條、第三條關於「洗錢
      」行為之構成要件。實施公訴之檢察官到庭補稱：被告所為另涉犯常業洗錢罪
      云云，亦難認有據。
    此外，復查無其他積極證據，足資證明被告另有刑法第三百四十九條第二項故買
    贓物、同法第三百三十九條之二第一項以不正方法由自動付款設備取得他人之物
    罪、洗錢防制法第九條第二項常業洗錢罪嫌，惟公訴人認此部份事實與前開起訴
    論罪部分有裁判上一罪之關係，爰均不另為無罪之諭知。
四、至被告雖自承：其另於九十一年七、八月間因拾得他人信用卡持以盜刷，另案被
    訴，尚未獲判決等情，且有台灣高等法院被告全國前案紀錄表在卷可參。然被告
    於本院供稱：該後案（台灣台中地方法院九十二年度訴字第四七號偽造文書案件
    ）係因撿到他人信用卡始臨時起意去盜刷取得財物，... 本案與台中之後案沒有
    關係，並非一開始就計畫要做這麼多件詐欺犯罪等語明確（本院審判筆錄第五頁
    參照）；且本案犯罪時間為九十年六、七、八月間，難認與繫屬於台灣台中地方
    法院之後案係犯意概括、時間緊接之連續犯；故應認無裁判上一罪關係，而分別
    判決，附此說明。
據上論斷，應依刑事訴訟法第二百九十九條第一項前段、第三百條，刑法第五十六條
、第三百三十九條第一項、第四十一條第一項前段、第三十八條第一項第二款，罰金
罰鍰提高標準條例第一條前段、第二條，判決如主文。
本案經檢察官羅月君到庭執行職務
中      華      民      國    九十二    年      三      月    三十一    日
                                      臺灣臺北地方法院刑事第八庭
                                          法  官  朱瑞娟
右正本證明與原本無異
如不服本判決，應於判決送達後十日內，向本院提出上訴狀。
                                          書記官  葉金發
中      華      民      國    九十二    年      四      月      三      日
附錄本案所犯法條全文
中華民國刑法第三百三十九條
 (普通詐欺罪)
意圖為自己或第三人不法之所有，以詐術使人將本人或第三人之物交付者
，處五年以下有期徒刑、拘役或科或併科一千元以下罰金。
以前項方法得財產上不法之利益或使第三人得之者，亦同。
前二項之未遂犯罰之。


司法院資訊處製作；財團法人民間司法改革基金會備份。
